臺灣高等法院刑事判決　　　　　　　 95年度交上易字第333號
上　訴　人　臺灣板橋地方法院檢察署檢察官
上　訴　人
即　被　告　丙○○
上列上訴人因被告過失傷害案件，不服台灣板橋地方法院95年度
交易字第240號，中華民國95年10月27日第一審判決（起訴案號
：台灣板橋地方法院檢察署95年度偵字第12257號），提起上訴
，本院判決如下：
    主  文
上訴駁回。
丙○○緩刑參年。
    事  實
一、丙○○於民國（下同）94年11月15日凌晨5時許，駕駛車牌
    號碼BB7－858號重型機車，沿臺北縣土城市○○路○段往中
    和方向行駛，途經臺北縣土城市○○路○段與清水路口附近
    ，欲超越前車向右斜轉灣進入清水路時，應注意車前狀況及
    兩車併行之間隔，隨時採取必要之安全措施，並顯示左方向
    燈，於前車左側保持半公尺以上之間隔超過，迨行至安全距
    離後，再顯示右方向燈駛入原行路線，且依當時天氣雨，晨
    間視距良好，現場柏油路面、濕潤、無缺陷、無障礙物之路
    況，並無不能注意情事，竟疏未注意車前狀況並保持安全間
    隔距離，逕自同車道前方乙○○騎乘之人力三輪腳踏車右側
    超車，欲向右斜轉灣清水路，致機車左側車身擦撞上開人力
    三輪腳踏車右側車身，造成乙○○人車倒地，受有頭頸部外
    傷、腰部、右腳挫傷及腰椎壓迫性骨折等傷害。丙○○肇事
    後，於未經有偵查犯罪職權之機關或公務員發覺其犯罪前，
    即主動向據報前來處理車禍之警員自首犯罪，嗣並接受裁判
    。
二、案經乙○○訴由臺灣板橋地方法院檢察署檢察官偵查起訴。
    理  由
壹、程序方面：
一、按被告以外之人於審判外之言詞或書面陳述，除法律有規定
  　者外，不得作為證據。又被告以外之人於審判外之陳述，雖
    不符前4條之規定，而經當事人於審判程序同意作為證據，
    法院審酌該言詞陳述或書面陳述作成時之情況，認為適當者
    ，亦得為證據。當事人、代理人或辯護人於法院調查證據時
    ，知有第159條第1項不得為證據之情形，而未於言詞辯論終
    結前聲明異議者，視為有前項之同意，刑事訴訟法第159條
    第1項、第159條之5分別定有明文。本件告訴人即被害人乙
    ○○警詢所為之陳述，係被告以外之人於審判外之陳述，被
    告就上開警詢之陳述，未於本院言詞辯論終結前聲明異議，
    依上開規定，自有證據能力。
二、本件被告、告訴代理人及檢察官對於下列所述之其他證據資
    料，均不爭執其證據能力，本院審酌該等言詞供述及書面作
    成時之狀況，並無不宜作為證據之情事，依刑事訴訟法第15
    9條之5第2項，亦得作為證據。
貳、實體方面：
一、被告於本院審理時經合法傳喚，無正當理由未到庭。惟查：
    上開事實，業據被告於原審審理及本院準備程序時坦承不諱
    ，核與被害人乙○○於警詢時指訴之情節相符。被害人乙○
　　○因本件車禍受有頭頸部外傷、腰部、右腳挫傷及腰椎壓迫
    性骨折等傷害，亦有亞東紀念醫院診斷證明書1份附卷可稽
    。
二、雖被害人乙○○另指稱：伊於上開車禍受傷後，因頭頸部外
    傷併壓迫神經，四肢麻痺，腰椎酸痛，不良於行，屬中度殘
    障，已達重傷害程度，並提出亞東紀念醫院診斷證明書及身
    心障礙手冊為證。惟查：告訴代理人即告訴人之子甲○○於
    本院供稱：「我媽媽目前四肢麻痺、腰酸、不良於行，有去
    做物理治療，讓他可以去走，但開了第三次刀手可以動，有
    點好轉，但不是很理想，可以扶著她走，讓她慢慢練習。」
    、「醫生說會慢慢改善，到目前有改善一點，可以慢慢去站
    ，因為脊椎的問題要慢慢治療。」等語（見本院96年1月31
    日及96年3月28日準備程序筆錄），足見被害人乙○○所受
    傷勢非不能治癒，況被害人乙○○始終未能提出其因前開車
    禍而毀敗或嚴重減損一肢以上機能，或其他於身體或健康，
    有重大不治或難治傷害之具體證據，自難徒憑前開診斷證明
    書及身心障礙手冊即遽為認定事實之基礎。
三、本件肇事原因，經檢察官送請臺灣省臺北縣區車輛行車事故
    鑑定委員會鑑定結果，覆稱：「一、丙○○駕駛普通重型機
    車，超車未保持安全間隔，擦撞前車為肇事原因。二、乙○
    ○騎乘人力三輪腳踏車無肇事因素。」，有該會95 年4月28
    日北縣鑑字第0955180493號函附鑑定意見書在卷可參，亦認
    被告駕駛普通重型機車，於超車時未保持安全間隔，擦撞前
    車，為肇事原因。
四、此外，復有道路交通事故現場圖、道路交通事故調查報告表
    (一)、(二)各1紙以及肇事現場及車損相片12張附卷可資佐
    證。
五、按汽車行駛時，駕駛人應注意車前狀況及兩車併行之間隔，
    並隨時採取必要安全措施；又汽車超越前行車時，應於前車
    左側保持半公尺以上之間隔超過，於行至安全距離後，再顯
    示方向燈駛入原行路線，道路交通安全規則第94條第3項、
    第101條第5款分別定有明文。經查：被告駕駛機車行經市區
    道路上，應注意上開安全規定，且依當時天氣雨，晨間，柏
    油路面、濕潤，無缺陷、障礙物，視距良好，有上開道路交
    通事故調查報告表 (一)可稽，並無不能注意情事，乃竟疏
    未注意車前狀況及兩車併行間隔，貿然超車行駛，致擦撞被
    害人乙○○騎乘之人力三輪腳踏車，致被害人乙○○受有上
    開傷害，自有過失。被害人乙○○確因本件車禍受傷，被告
    之過失行為與被害人乙○○之傷害結果間，自有相當因果關
    係。本件事證明確，被告犯行堪以認定。
六、按被告行為後，刑法業於94年2月2日經總統以華總一義字第
    09400014901號令修正公布，並於95年7月1日施行（下稱新
    刑法，修正前刑法下稱舊刑法），刑法施行法第1條之1亦於
    95年6月14日經總統以華總一義字第09500085181號令公布施
    行，參酌最高法院95年5月23日刑事庭第8次會議決議，新刑
    法第2條第1項之規定，係規範行為後法律變更所生新舊法律
    比較適用之準據法，於新刑法施行後，應適用新刑法第2條
    第1項之規定，為「從舊從輕」之比較。經查：
(一)刑法第33條第5款有關罰金之最低數額部分，刑法分則編各
    罪所定罰金之貨幣單位原為銀元，修正前刑法第33條第5款
    規定：「罰金：（銀元）1元以上」，而銀元與新臺幣間之
    折算，依現行法規所定貨幣單位折算新臺幣條例規定，以銀
    元1元折算新臺幣3元；修正後刑法第33條第5款則規定：「
    罰金：新臺幣1,000元以上，以百元計算之」；經比較修正
    前、後之規定，修正後刑法第33條第5款所定罰金之最低數
    額，較之修正前提高，自以修正前刑法第33條第5款規定有
    利於被告。
(二)刑法施行法第1條之1有關罰金之最高數額部分，修正刑法係
    自95年7月1日起施行，在此之前，刑法分則編有關罰金之貨
    幣單位係銀元（銀元與新臺幣之折算比例為1比3），且依刑
    法分則編應處罰金者，應適用罰金罰鍰提高標準條例第1條
    、第5條規定，就72年6月26日前修正之刑法條文，罰金數額
    提高2至10倍，其後修正者則不提高倍數；而修正刑法施行
    後，因刑法第33條第5款所定罰金之貨幣單位，經修正為新
    臺幣後，刑法分則各罪所定罰金之貨幣單位亦應配合修正為
    新臺幣，為使刑法分則編各罪所定罰金之最高數額與刑法修
    正前趨於一致，乃增訂刑法施行法第1條之1：「中華民國94
    年1月7日刑法修正施行後，刑法分則編所定罰金之貨幣單位
    為新臺幣。94年1月7日刑法修正時，刑法分則編未修正之條
    文定有罰金者，自94年1月7日刑法修正施行後，就其所定數
    額提高為30倍。但72年6月26日至94年1月7日新增或修正之
    條文，就其所定數額提高為3倍」，是以自95年7月1日起，
    刑法分則編所定罰金之貨幣單位，由原來之銀元改為新臺幣
    ，且於94年1月7日刑法修正時（94年1月7日係立法院三讀通
    過之日期），刑法分則編未修正之條文定有罰金者，復未於
    72 年6月26日至94年1月7日修正或新增，自95年7月1日起，
    有關罰金之數額提高為30倍。查本件被告所犯刑法第284條
    第1項前段之過失傷害罪有罰金刑之處罰，且該罰金刑之處
    罰於94年1月7日刑法修正時未經修正，亦未於72年6月20日
    至94年1月7日間修正過，依增訂刑法施行法第1之1條之規定
    ，其罰金以新臺幣為單位，數額應提高30倍。與修正前之罰
    金以銀元為單位，適用罰金罰鍰提高標準條例第1條規定，
    應提高10倍，再經折算為新臺幣（銀元與新臺幣之折算比例
    為1比3），換算結果，亦為30倍。從而，刑法分則編各罪所
    定罰金刑之最高數額，於上開規定修正後並無不同，比較新
    舊法，對被告並無不利，自應適用行為時罰金罰鍰提高標準
    條例第1條前段之規定。
(三)刑法第62條有關自首之規定，行為時即修正前刑法第62條規
    定：「對於未發覺之罪自首而受裁判者，減輕其刑。但有特
    別規定者，依其規定」；裁判時即修正後刑法第62條則規定
    ：「對於未發覺之罪自首而受裁判者，得減輕其刑。但有特
    別規定者，依其規定」，亦即，由修正前之減輕其刑，修正
    為「得」減輕其刑，自屬法律有變更，經比較修正前、後之
    規定，以修正前之規定，較有利於被告。
(四)刑法第41條有關易科罰金之規定，行為時即修正前刑法第41
    條第1項前段規定：「犯最重本刑為5年以下有期徒刑以下之
    刑之罪，而受6個月以下有期徒刑或拘役之宣告，因身體、
    教育、職業、家庭之關係或其他正當事由，執行顯有困難者
    ，得以1元以上3元以下折算1日，易科罰金」，而被告行為
    時之易科罰金折算標準，依修正前罰金罰鍰提高標準條例第
    2條前段（現已刪除）規定，就其原定數額提高為100 倍折
    算1日，則被告行為時之易科罰金折算標準，應以銀元300元
    折算1日，經折算為新臺幣後，應係以新臺幣900元折算為1
    日。裁判時即修正後刑法第41條第1項前段則規定：「犯最
    重本刑為5年以下有期徒刑以下之刑之罪，而受6個月以下有
    期徒刑或拘役之宣告者，得以新臺幣1,000元、2,000元或3,
    000元折算1日，易科罰金」，比較修正前、後之易科罰金折
    算標準，以行為時即修正前之規定，較有利於被告。
七、核被告所為，係犯刑法第284條第1項前段之過失傷害罪。被
    告於肇事後，於未經有偵查犯罪職權之機關或公務員發覺犯
    罪前，即主動向據報前來處理車禍之警員自首犯罪，有臺北
    縣政府警察局土城分局道路交通事故肇事人自首情形紀錄表
    在卷為憑，嗣並接受裁判，已合於自首之規定，應依修正前
    刑法第62條前段減輕其刑。
八、原審同此認定，因依刑法第2條第1項前段、第284條第1項前
    段、修正前刑法第62條前段、第41條第1項前段，行為時罰
    金罰鍰提高標準條例第1條前段、同條例第2條各規定，並審
    酌被告之品性、生活狀況、智識程度、過失之程度，被害人
    乙○○所受傷勢情形，兼衡被告肇事後尚未與被害人家屬達
    成和解，賠償損害及犯後態度等一切情狀，量處有期徒刑3
    月，並諭知如易科罰金，以銀元300元折算1日。核其認事用
    法，並無違誤，量刑亦甚允洽。公訴人循被害人乙○○請求
    上訴，指摘原判決量刑過輕，被告上訴意旨，空言指摘原判
    決不當，均為無理由，胥予駁回。
九、查被告前此未曾因故意犯罪而受有期徒刑之宣告，有本院被
    告前案紀錄表存卷可按，偶因一時疏虞，致罹刑章，惡性非
    重，且於事後已與被害人成立調解，賠償新臺幣50萬元（按
    已支付現金20萬元，餘款30萬元自96年7月15日起迄101年6
    月15日止，按月於每月15日各給付5千元），有調解書影本
    在卷為憑，經此科刑教訓，日後當知所警惕而無再犯之虞，
    本院因認其所處上開刑之宣告，以暫不執行為適當，併依修
    正後刑法第74條第1項第1款規定（參照最高法院95年度第8
    次刑事庭會議紀錄），宣告緩刑3年，以啟自新。
十、被告經合法傳喚，無正當理由未到庭，爰不待其陳述逕行判
    決。
據上論斷，應依刑事訴訟法第368條、第371條、修正後刑法第74
條第1項第1款，判決如主文。
本案經檢察官陳玉珍到庭執行職務。
中　　華　　民　　國　　96　　年　　5 　　月　　30　　日
　　　　　　　　　刑事第十七庭  審判長法　官   趙功恆
　　　　　　　　　　　　　　　　　    法　官   陳憲裕
　　　　　　　 　 　　　　　　　　　　法　官   高明哲
以上正本證明與原本無異。
不得上訴。
                                      書記官   梁淑時
中　　華　　民　　國　　96　　年　　5 　　月　　30　　日
附錄：本案論罪科刑法條全文
中華民國刑法第284條第1項
因過失傷害人者，處6月以下有期徒刑、拘役或5百元以下罰金，
致重傷者，處1年以下有期徒刑、拘役或5百元以下罰金。
